臺灣高等法院刑事判決
109年度上訴字第1865號
上  訴  人  
即  被  告  李坤松


上列上訴人即被告因違反毒品危害防制條例案件，不服臺灣新北
地方法院108年度審訴字第2045號，中華民國109年2月20日第一
審判決（起訴案號：臺灣新北地方檢察署108年度毒偵字第5533
號），提起上訴，本院判決如下：
    主  文
上訴駁回。
    事  實
一、李坤松前因施用毒品案件，經原審法院以96年度毒聲字第26
    65號裁定送觀察、勒戒後，認有繼續施用毒品之傾向，再經
    原審以97年度毒聲字第922號裁定令入戒治處所施以強制戒
    治，嗣因認無繼續強制戒治之必要，於民國98年1月19日停
    止戒治釋放出所，並經臺灣新北地方檢察署檢察官以98年度
    戒毒偵字第144號為不起訴處分確定。又於上開強制戒治執
    行完畢釋放後5年內因施用毒品案件，經原審法院以98年度
    訴字第2364號判決判處有期徒刑4月確定。復㈠因施用毒品案
    件，經原審法院以105年度審訴字第1282號判決判處有期徒
    刑11月確定；㈡因施用毒品案件，經原審法院以105年度審訴
    字第2352號判決判處有期徒刑1年確定，上開㈠、㈡所示之罪
    刑，經原審法院以106年度聲字第1902號裁定定應執行有期
    徒刑1年9月確定，於107年5月10日假釋出監付保護管束，於
    同年10月15日保護管束期滿假釋未經撤銷，未執行之刑視為
    已執行完畢（於本案構成累犯）。詎仍不知悔改，基於施用
    第一級毒品及第二級毒品之犯意，於108年9月13日10時許，
    在新北市○○區○○街00巷0弄00○0號住處內，分別以針筒注射
    之方式施用第一級毒品海洛因1次，及以將第二級毒品甲基
    安非他命置入玻璃球內燒烤吸食煙霧之方式施用第二級毒品
    甲基安非他命1次。嗣於同日15時20分許，經其父親李明進
    舉報其施用毒品，警方獲報到場處理，當場在其房間內扣得
    海洛因殘渣袋3袋、注射針筒1支、玻璃球吸食器1支及吸管1
    支等物，復經警採集其尿液送驗，結果呈嗎啡、可待因、甲
    基安非他命陽性反應。
二、案經新北市政府警察局新莊分局報告臺灣新北地方檢察署檢
    察官偵查起訴。
    理  由
壹、證據能力：
    按被告以外之人於審判外之言詞或書面陳述，除法律有規定
    者外，不得作為證據。被告以外之人於審判外之陳述，雖不
    符同法第159條之1至第159條之4之規定，而經當事人於審判
    程式同意作為證據，法院審酌該言詞陳述或書面陳述作成時
    之情況，認為適當者，亦得為證據；當事人、代理人或辯護
    人於法院調查證據時，知有第159條第1項不得為證據之情形
    ，而未於言詞辯論終結前聲明異議者，視為有前項之同意，
    刑事訴訟法第159條第1項、第159條之5第1項、第2項分別定
    有明文。查本案下述據以認定上訴人即被告李坤松（下稱被
    告）犯罪之供述證據，檢察官及被告於本院審理時均未爭執
    其證據能力，且迄於言詞辯論終結前均未聲明異議，復經審
    酌該等言詞陳述或書面作成時之情況並無違法、不當或顯不
    可信之狀況，依刑事訴訟法第159條之5第2項之規定，均有
    證據能力；又本案認定事實之其餘非供述證據，並無證據證
    明係公務員違背法定程式所取得，依同法第158條之4反面解
    釋，亦均有證據能力，合先敘明。
貳、實體方面：
一、上開事實，業據被告於警詢、偵訊、原審及本院審理時均坦
    承不諱（見毒偵卷第7-9、34、35頁、原審卷第73、78頁、
    本院卷第88頁），且被告為警採集之尿液經送驗結果呈嗎啡
    、可待因、甲基安非他命陽性反應，有台灣檢驗科技股份有
    限公司濫用藥物實驗室-台北108年9月30日出具之濫用藥物
    檢驗報告及新北市政府警察局受採集尿液檢體人姓名及檢體
    編號對照表（檢體編號：D0000000號）各1份在卷可按（見
    毒偵卷第21、41頁），並有新北市政府警察局新莊分局搜索
    扣押筆錄、扣押物品目錄表附卷可稽（見毒偵卷第14-16頁
    ），被告犯行洵堪認定，應依法論科。
二、核被告所為，分別係犯毒品危害防制條例第10條第1項之施
    用第一級毒品罪及同條例第10條第2項之施用第二級毒品罪
    。又其施用第一級毒品海洛因、施用第二級毒品甲基安非他
    命前持有第一級毒品海洛因、第二級毒品甲基安非他命之低
    度行為，應為施用之高度行為所吸收，均不另論罪。被告所
    犯上開二罪，犯意各別，行為互殊，應予分論併罰。又被告
    前有如事實欄所載之有期徒刑執畢紀錄，有本院被告前案紀
    錄表1份在卷可稽，其受有期徒刑之執行完畢後，5年內故意
    再犯本件有期徒刑以上之罪，均為累犯，另參酌司法院釋字
    第775號解釋所示，被告前已因施用毒品案件經法院判處罪
    刑，猶再犯本案，顯對刑罰反應力薄弱，爰均加重其刑。
三、原審以被告犯罪明確，而適用毒品危害防制條例第10條第1
    項、第2項，刑法第11條前段、第47條第1項、第41條第1項
    前段、第38條第2項之規定，並說明審酌被告施用毒品係自
    戕身心，對於他人法益尚無具體危害，兼衡其犯罪動機、目
    的、手段、犯後態度等一切情狀，就施用第一級毒品部分，
    量處有期徒刑10月；就施用第二級毒品部分，量處有期徒刑
    5月，並諭知如易科罰金以新臺幣1千元折算1日。復說明：
    扣案之海洛因殘渣袋3袋、注射針筒1支、玻璃球吸食器1支
    、吸管1支，為被告所有供本件犯罪所用之物，業據其供明
    在卷，爰依刑法第38條第2項之規定，宣告沒收之。核其認
    事用法，尚無違誤，量刑亦屬妥適。
四、被告上訴意旨略以：本件被告已在家中自行戒毒3日，係因
    被告父親不忍被告因戒毒而引發身體不適，才向警方報案希
    望移送給戒治單位幫忙戒除毒癮，本件被告應該符合自首規
    定，希望從輕量刑云云。惟查：
  ㈠按對於未發覺之罪自首而受裁判者，得減輕其刑，刑法第62
    條前段定有明文；此所謂發覺，係指有偵查犯罪職權之公務
    員已知悉犯罪事實與犯罪之人而言。如案已發覺，則被告縱
    有陳述自己犯罪之事實，亦祗可謂為自白，不能認為自首。
    查本件乃因證人即被告父親李明進於家中發覺被告施用毒品
    ，因盼被告能改掉施用毒品之惡習，遂主動向警方報案檢舉
    被告乙節，業經證人李明進於警詢時證述明確（見毒偵卷第
    11頁），復有卷附新北市政府警察局新莊分局刑事案件報告
    書（見毒偵卷第2頁背面）所載本件係經被告之父親李明進
    報案後始查獲被告有施用毒品之情事可佐，揆諸前揭說明，
    本件被告雖於警詢、偵訊及法院審理時均坦承施用毒品之行
    為，僅為自白，而非自首，尚無刑法第62條自首規定之適用
    。
  ㈡又按關於量刑輕重，屬為裁判之事實審法院得依職權自由裁
    量之事項，苟其量刑已以行為人之責任為基礎，並斟酌刑法
    第57條各款所列情狀，在法定刑度內，酌量科刑，如無偏執
    一端，致明顯失出失入情形，上級審法院即不得單就量刑部
    分遽指為不當或違法。本件原審量刑業已斟酌刑法第57條各
    款所列情狀，而為刑之量定，既未濫用自由裁量之權限，亦
    無逾越職權或違反比例原則、罪刑均衡原則，自難認有何違
    法或不當，況被告前已有多次施用毒品之前科，本件所為構
    成累犯，業如前述，而毒品危害防制條例第10條第1項施用
    第一級毒品罪之法定本刑為6月以上5年以下有期徒刑，同條
    第2項施用第二級毒品罪之法定本刑為3年以下有期徒刑，原
    審就被告上開所犯施用第一級、第二級毒品犯行，分別量處
    有期徒刑10月、5月，均已屬輕度之量刑。從而，本件被告
    猶執前詞提起上訴請求輕判云云，並無理由，應予駁回。
據上論斷，應依刑事訴訟法第368條，判決如主文。
本案經檢察官吳文正提起公訴，檢察官董怡臻到庭執行職務。
中　　華　　民　　國　　109 　年　　8 　　月　　5 　　日
                  刑事第二十三庭審判長法　官  李釱任
                                      法　官  連育群
                                      法　官  崔玲琦
以上正本證明與原本無異。
施用第二級毒品部分不得上訴。
其餘部分如不服本判決，應於收受送達後20日內向本院提出上訴
書狀，其未敘述上訴之理由者並得於提起上訴後20日內向本院補
提理由書（均須按他造當事人之人數附繕本）「切勿逕送上級法
院」。
                                      書記官  李政庭
中　　華　　民　　國　　109 　年　　8 　　月　　5 　　日

附錄：本案論罪科刑法條全文　　
毒品危害防制條例第10條
施用第一級毒品者，處6月以上5年以下有期徒刑。
施用第二級毒品者，處3年以下有期徒刑。